【裁判字號】    97,消債更,195
【裁判日期】    980918
【裁判案由】    更生事件
【裁判全文】
臺灣士林地方法院民事裁定           97年度消債更字第195號
聲  請  人
即  債務人  甲○○
                        3號8.
代  理  人  高秀枝律師
上列當事人聲請更生事件，本院裁定如下：
    主  文
債務人甲○○自中華民國九十八年九月十八日下午五時起開始更
生程序。
命司法事務官進行本件更生程序。
    理  由
一、按債務人與金融機構協商成立者，不得聲請更生或清算，但
    因不可歸責於己之事由，致履行顯有重大困難者，不在此限
    。本條例施行前，債務人依金融主管機關協調成立之中華民
    國銀行公會會員辦理消費金融案件無擔保債務協商機制與金
    融機構成立之協商，準用前項之規定，消費者債務清理條例
    第151 條第5 項、第6 項分別定有明文。次按，債務人不能
    清償債務或有不能清償之虞，且無擔保或無優先權之債務總
    額未逾新臺幣（下同）1,200 萬元者，於法院裁定開始清算
    程序或宣告破產前，得向法院聲請更生，觀諸同條例第3 條
    、第42條第1 項規定自明。又法院開始更生程序之裁定，應
    載明其年、月、日、時，並即時發生效力。法院開始更生或
    清算程序後，得命司法事務官進行更生或清算程序，必要時
    得選任律師、會計師或其他適當之自然人或法人一人為監督
    人或管理人，復為同條例第45條第1 項、第16條所明定。
二、聲請意旨略以：伊有不能清償債務之情事，前曾於民國95年
    間依照「中華民國銀行公會會員辦理消費金融案件無擔保債
    務協商機制」以書面向最大債權金融機構即國泰世華商業銀
    行請求共同協商債務清償方案，協商成立，協商條件為每月
    還款1 萬3,452 元。伊以駕駛計程車維生，但因身患糖尿病
    、本態性高血壓等慢性疾病，且右手第四五指曲側肌腱斷裂
    ，身體健康情況不良，使伊無法長時間工作，每月扣除油費
    成本後，淨所得僅1 萬5,000 元，其收入扣除協商金額後，
    已無法維持生活。伊確係因不可歸責於己，致履行協商條件
    顯有重大困難。且伊無擔保或無優先權之債務總額未逾1,20
    0 萬元，復未經法院裁定開始清算程序或宣告破產，爰向本
    院聲請更生等語。
三、經查，債務人所主張之上開事實，業據提出中華民國銀行公
    會會員辦理消費金融案件無擔保債務協商機制無擔保債務還
    款計畫及協議書影本 (見本院卷第9 至10頁)、 財政部臺北
    市國稅局95、96年綜合所得稅各類所得資料清單影本（見本
    院卷第36及35頁）、全國財產稅總歸戶財產查詢清單影本（
    見本院卷第37頁）、債務人之計程車駕駛人執業登記證影本
    （見本院卷  第67頁）等為證，核閱屬實。佐諸債務人自陳
    身患多重慢性疾病，業據提出臺北市立聯合醫院陽明院區診
    斷證明書影本（見本院卷第6 至7 頁）。是債務人主張因患
    慢性疾病致無法長時工作，堪認為真正。又以債務人每月之
    淨所得約1 萬5,000 元觀之，扣除協商金額後，僅餘1,548
    元，顯已不足支應其生活必要支出，足認債務人係因不可歸
    責於己之事由，致履行協商條件顯有困難。又債務人主張無
    擔保或無優先權之債務總額未逾1,200 萬元，業據提出與其
    所述相符之財團法人金融聯合徵信中心當事人綜合信用報告
    ─債務清理條例前置協商專用債權人清冊影本（見本院卷第
    14至18頁）、財團法人金融聯合徵信中心當事人綜合信用報
    告（見本院卷第58至66頁）為證。復查，債務人無同條例第
    6 條第3 項、第8 條或第46條各款所定駁回更生聲請之事由
    存在，則債務人聲請更生，應屬有據，揆諸首開說明，應予
    開始更生程序，並命司法事務官進行本件更生程序。
四、爰裁定如主文。
中    華    民    國    98    年    9     月    18    日
                  民事第二庭  法      官  方彬彬
上為正本係照原本作成。
本件不得抗告。
中    華    民    國    98    年    9     月    18    日
                              書  記  官  周嫣蘋


司法院資訊處製作；財團法人民間司法改革基金會備份。
